【裁判字號】    98,台上,4580
【裁判日期】    980813
【裁判案由】    違反毒品危害防制條例
【裁判全文】
最高法院刑事判決            九十八年度台上字第四五八０號
上  訴  人  甲○○
選任辯護人  黃小舫律師
上列上訴人因違反毒品危害防制條例案件，不服台灣高等法院高
雄分院中華民國九十八年六月十六日第二審判決（九十八年度上
訴字第五一一號，起訴案號：台灣高雄地方法院檢察署九十七年
度偵字第二０八一三號），提起上訴，本院判決如下：
    主  文
上訴駁回。
    理  由
按刑事訴訟法第三百七十七條規定，上訴於第三審法院，非以判
決違背法令為理由，不得為之。是提起第三審上訴，應以原判決
違背法令為理由，係屬法定要件。如果上訴理由書狀並未依據卷
內訴訟資料，具體指摘原判決不適用何種法則或如何適用不當，
或所指摘原判決違法情事，顯與法律規定得為第三審上訴理由之
違法情形，不相適合時，均應認其上訴為不合法律上之程式，予
以駁回。本件原審經審理結果，認上訴人甲○○就原判決附表一
所示各罪犯行明確，因而撤銷第一審關於此部分之科刑判決，改
判仍分別論處上訴人販賣第二級毒品六罪之罪刑（合併定其應執
行刑有期徒刑十六年），均已詳敘其調查、取捨證據之結果及憑
以認定犯罪事實之心證理由。並就上訴人否認之供詞及其所辯各
語認非可採，予以論述。從形式上觀察，原判決此部分並無足以
影響判決結果之違法情形存在。又第三審為法律審，應依第二審
判決所確認之事實為基礎，據以判斷第二審判決是否違背法令。
本件上訴意旨略稱：(一)、本件警方未查扣任何帳單、磅秤、杓匙
或大量分裝袋，僅查扣供上訴人施用之甲基安非他命十一包，無
從證明上訴人意圖營利而販賣毒品，另楊景清及魏曉如二人對所
獲取毒品數量並不清楚，亦無法證明上訴人販賣毒品有所獲利，
上訴人僅係代為購買毒品而已，原審就上訴人主觀上有無意圖營
利之犯意，未於理由內敘明，有理由不備之違法。(二)、魏曉如關
於向上訴人購買毒品次數之陳述，前後不一，原判決依其證詞而
為不利上訴人之認定，要屬違法，且其證稱最後一次購買毒品時
間係民國九十七年七月二十一日上午四、五時左右，原判決竟認
定為同年月二十三日，顯有理由矛盾之違誤。(三)、上訴人之女友
洪維均證稱上訴人係幫楊景清購買毒品並非販賣等語，另證人鄭
勝仁證稱九十七年七月二十三日上午十一時許，警方會同飯店人
員前往飯店一二０三室叫門，發現房間內有上訴人、洪維均及楊
景清等三人，魏曉如則剛從外面買餐點進來等語，而當日除上午
十一時二分四十六秒外，並無任何電話聯繫，足證上訴人在當日
未交付第二級毒品甲基安非他命予魏曉如，原審既不採納此等有
利於上訴人之證據，復未說明其不採之理由，應有判決不備理由
之違失。(四)、原判決認定上訴人販賣第二級毒品甲基安非他命，
理由內記載「海洛因價格昂貴，取得不易之性質，認定上訴人販
賣第二級毒品海洛因所為，確有牟利之意圖」，實有事實與理由
矛盾之違法云云。惟查：(一)、證人供述之證據前後不符時，究竟
何者為可採，事實審法院仍得依證據法則，本於自由心證予以斟
酌，作合理之比較，定其取捨，判決內若已論敘其何以作此判斷
之心證理由，且其取捨判斷不違背經驗法則或論理法則，即不生
判決違背法令之問題。原判決依憑上訴人之供述，證人楊景清、
魏曉如、洪維均於警詢、偵查之證言及鄭勝仁於原審之陳述，卷
附高雄醫學大學附設中和紀念醫院檢驗報告、扣案行動電話、第
一審法院之勘驗筆錄等證據資料，資為認定犯罪事實之依據。並
就證人楊景清有關購買金額之陳述、魏曉如就購買次數之陳述各
不一致等項，依「罪證有疑，利於被告之原則」為有利於上訴人
之認定，詳予論敘其作此判斷之心證理由，另對上訴人確有營利
之意圖，敘明其論斷之依據。其所為上揭論斷，核無判決不備理
由之違法情事，其證據之取捨判斷，亦不違背經驗法則或論理法
則，自不得任指判決違法。上訴意旨(一)至(三)漫事爭執，顯非依據
卷內訴訟資料執以指摘之適法上訴第三審理由。(二)、原判決認定
上訴人僅販賣第二級毒品甲基安非他命六次，並無任何販賣第一
級毒品海洛因之犯行，原判決理由有關「海洛因價格昂貴」等語
之記載，應係文字之顯然誤植而有微瑕，然此訴訟程序之瑕疵，
顯不影響於全案情節與判決本旨，原審自得本諸司法院釋字第四
三號解釋意旨予以裁定更正，依刑事訴訟法第三百八十條規定，
尚不得認係合法之第三審上訴理由。至其餘上訴意旨，對原判決
究竟如何違背法令，未依卷內訴訟資料為具體之表明，徒憑己意
，就屬原審採證認事職權之適法行使，及原判決已經調查說明事
項，任意指摘為違法，或重為單純事實上之爭辯，自不足據以辨
認原判決已具備違背法令之形式要件。綜上所述，應認本件上訴
違背法律上之程式，予以駁回。
據上論結，應依刑事訴訟法第三百九十五條前段，判決如主文。
中    華    民    國  九十八  年    八    月   十三   日
                      最高法院刑事第四庭
                          審判長法官  張  淳  淙
                                法官  劉  介  民
                                法官  蔡  彩  貞
                                法官  林  俊  益
                                法官  吳  信  銘
      本件正本證明與原本無異
                                      書  記  官
中    華    民    國  九十八  年    八    月   十八   日
                                                      Q


司法院資訊處製作；財團法人民間司法改革基金會備份。
